臺灣高雄地方法院行政訴訟判決　　　　　110年度交字第182號
原　　　告　曹世勳
被　　　告　高雄市政府交通局
代　表　人　張淑娟
訴訟代理人　蘇健義
上列當事人間交通裁決事件，原告不服被告民國110 年4 月28日
高市交裁字第32-BLD150930號裁決，提起行政訴訟，本院判決如
下：
    主  文
原告之訴駁回。
訴訟費用新臺幣參佰元由原告負擔。
    事實及理由
一、程序事項：按行政訴訟法第237條之7規定，交通裁決事件之
    裁判，得不經言詞辯論為之。本件屬交通裁決事件，依兩造
    所述各節及卷內資料其事證已臻明確，本院認無經言詞辯論
    之必要，爰不經言詞辯論而為判決。
二、事實概要：原告於民國110年3月16日17時18分許駕駛車牌號
    碼000-0000號普通重型機車（下稱系爭機車），在高雄市○
    ○區○○路、八德路口，因有「駕車行經有燈光號誌管制之
    交岔路口闖紅燈」之違規行為，經高雄市政府警察局交通大
    隊新興分隊（下稱舉發機關）員警於110年3月22日填掣高市
    警交相字第BLD000000 號舉發違反道路交通管理事件通知單
    （下稱舉發通知單）逕行舉發。嗣原告於應到案日期前之11
    0 年4 月8 日陳述不服，經被告函詢舉發機關後，認原告確
    有上揭違規行為，乃依道路交通管理處罰條例（下稱處罰條
    例）第53條第1 項、第63條第1 項第3 款規定，於 110 年4
    月28日開立高市交裁字第32-BLD150930號裁決書（下稱原處
    分），裁處原告「罰鍰新臺幣（下同）1,800 元，並記違規
    點數3 點」。原告不服，提起本件行政訴訟。
三、原告主張：舉發照片 1雖有拍攝到系爭機車停等紅燈，但舉
    發照片2車牌過小，難以辨識牌號，且照片1不只一台機車在
    停等紅燈但照片2卻已無機車停等，如何判定違規車號為000
    -0000而非照片1中的另一台機車違規，而系爭機車已經迴轉
    未通過紅燈等語。並聲明：原處分撤銷。
四、被告則以：經檢視採證相片可見（共12張如光碟片）：原告
    車輛係於紅燈啟亮時通過停止線進入路口，車牌000-0000號
    ，其行為明顯違反道路交通標誌標線號誌設置規則第206條1
    項第5款：車輛面對圓形紅燈表示禁止通行，不得超越停止
    線或進入路口，並已符合交通部82年4月22日交路(82)字第
    009 811號函釋所稱「車輛無視於紅燈號誌，而有穿越路口
    之企圖，其車身並已伸越停止線並足以妨害其他方向人（若
    有行人穿越道）、車通行者亦以闖紅燈論處」之違規態樣，
    而足以妨害其他方向人（若有行人穿越道）、車通行，故以
    闖紅燈論處，亦無任何違誤之處。是原告於前揭時間、地點
    確有「駕車行經有燈光號誌管制之交岔路口闖紅燈」之違規
    事實，被告據以裁處，洵無不合等語，資為抗辯。並聲明：
    原告之訴駁回。
五、本院之判斷：
  ㈠按「汽車駕駛人，行經有燈光號誌管制之交岔路口闖紅燈者
    ，處1,800 元以上5,400 元以下罰鍰」；「汽車駕駛人有下
    列各款所列條款之一者，除依原條款處罰鍰外，並予記點：
    3.有第43條、第53條或第53條之1 情形之一者，各記違規點
    數3 點。」，處罰條例第53條第1 項、第63條第1 項第3 款
    分別定有明文。再按違反道路交通管理事件統一裁罰基準及
    處理細則（下稱處理細則）第1 條規定：「本細則依道路交
    通管理處罰條例第92條第4 項規定訂定之。」第2 條規定：
    「（第1 項）處理違反道路交通管理事件之程序及統一裁罰
    基準依本細則之規定辦理。（第2 項）前項統一裁罰基準，
    如附件違反道路交通管理事件統一裁罰基準表( 下稱裁罰基
    準表) 。」上開處理細則之規定，就其立法目的及功能，乃
    為防止處罰機關枉縱或偏頗，依處罰條例第92條第4 項所授
    權交通部會同內政部訂定處理細則及其附件裁罰基準表，用
    以維持裁罰之統一性與全國因違反道路交通管理事件受處罰
    民眾之公平，不因裁決人員不同，而生偏頗，寓有避免各監
    理機關於相同事件恣意為不同裁罰之功能，並非法所不許，
    於憲法上保障人民財產權之意旨並無牴觸（此並有司法院釋
    字第511 號解釋理由書意旨足資參照），並無違反法律保留
    原則。而依裁罰基準表的記載，機車駕駛人行經有燈光號誌
    管制之交岔路口闖紅燈，期限內繳納或到案聽候裁決者，應
    處罰鍰1,800 元，並記違規點數3 點，核此規定，既係基於
    母法之授權而為訂定，且就處理細則附件所示裁罰基準表中
    有關處罰條例第53條第1 項規定之裁罰基準內容，並未牴觸
    母法，被告自得依此基準而為裁罰。
  ㈡本件如事實概要欄所述之原告違規事實，有舉發通知單、原
    處分之裁決書、送達證書、高雄市政府警察局新興分局110
    年6 月1 日高市警新分交字第11071825200 號函、110 年4
    月12日高市警新分交字第11071238900 號書函暨檢附採證光
    碟及照片等在卷可稽( 本院卷第35至49頁) ，洵堪認定為真
    。
  ㈢原告雖以前開情詞為主張，惟按道路交通安全規則第102 條
    第1 項第1 款規定：「汽車行駛至交岔路口，其行進、轉彎
    ，應依下列規定：一、應遵守燈光號誌或交通指揮人員之指
    揮，遇有交通指揮人員指揮與燈光號誌並用時，以交通指揮
    人員之指揮為準。另道路交通標誌標線號誌設置規則第206
    條第5 款第1 目則規定：「行車管制號誌各燈號顯示之意義
    如左：五、圓形紅燈㈠車輛面對圓形紅燈表示禁止通行，不
    得超越停止線或進入路口。」。又交通部82年4 月22日交路
    （82）字第00 9811 號函釋：「車輛面對圓形紅燈時仍逕予
    穿越路口至銜接路段，含左轉、直行、迴轉及右轉（依箭頭
    綠燈允許行駛者除外）即視為闖紅燈之行為。」，而該函釋
    核屬交通部基於主管權責，就法令執行層面所為之解釋，與
    法律之本旨並無違誤，除「紅燈右轉」之行為業另以處罰條
    例第53條第2 項規範外，自得予以援用。查本件採證光碟中
    之照片已清楚攝得系爭機車於路口號誌仍為紅燈時，即逕自
    通過停止線，進而通過行人穿越道○○○區○○○○路口中
    央( 見本院卷第81至95頁) ，其行為自已符合前開交通部函
    釋所稱「闖紅燈」之定義要件，故原告前開主張，實無足採
    。
  ㈣按當事人主張有利於己之事實者，就其事實有舉證之責任。
    但法律別有規定，或依其情形顯失公平者，不在此限，行政
    訴訟法第236 條、第136 條準用民事訴訟法第277 條規定可
    參。再按行政法院應依職權調查事實關係，不受當事人主張
    之拘束；行政法院於撤銷訴訟，應依職權調查證據，行政訴
    訟法第125 條第1 項、第133 條前段分別定有明文，是行政
    法院在審理案件時應盡闡明義務，使當事人盡主張事實及聲
    明証據之能事，並盡職權調查義務，以查明事實真相，避免
    真偽不明之情事發生，惟如已盡闡明義務及職權調查義務後
    ，事實仍真偽不明時，則作舉證責任之分配，使應負舉證責
    任之人負擔該不利之結果（參照最高行政法院94年度判字第
    58號判決）。亦即行政法院就應依職權調查證據之事件，僅
    係免除行政訴訟當事人之主張責任（即所謂主觀舉證責任）
    ，並非免除當事人之舉證義務（所謂客觀舉證責任），亦即
    待證事實陷於不明時，當事人仍應負擔不利益之舉證責任分
    配，此依行政訴訟法第237 條之9 第1 項之規定，於交通裁
    決事件訴訟程序亦準用之。原告駕駛系爭機車行經上開地點
    時，確有「駕車行經有燈光號誌管制之交岔路口闖紅燈」之
    違規行為，已如前述，則被告就原告違反處罰條例第53條第1
    項規定依法得予以裁罰之要件事實，已盡充分提出上開之證
    據加以證明。原告並未提出有利之反證以證其說，本院自殊
    無從為有利於原告之認定。
六、綜上所陳，原告於上開時間、地點確有駕車行經有燈光號誌
    管制之交岔路口闖紅燈之違規行為。原處分經核並無違誤，
    原告徒執前詞訴請撤銷原處分，為無理由，應予駁回。
七、本件判決基礎已臻明確，兩造其餘之攻擊防禦方法及訴訟資
    料經本院斟酌後，核與判決不生影響，無一一論述之必要，
    併予敘明。
八、本件第一審裁判費為300元，應由原告負擔，爰確定第一審
    訴訟費用額如主文第2項所示。
據上論結，本件原告之訴為無理由，依行政訴訟法第237條之7、
第237 條之8 第1 項、第237 條之9 第1 項、第236 條、第98條
第1 項前段，判決如主文。
中    華    民    國    111   年    2     月    9     日
                  行政訴訟庭  法  官  謝琬萍
以上正本係照原本作成。
如不服本判決，應於判決送達後20日內，向本院提出上訴狀並表
明上訴理由（原判決所違背之法令及其具體內容或依訴訟資料可
認為原判決有違背法令之具體事實），其未載明上訴理由者，應
於提出上訴後 20 日內向本院補提理由書（上訴狀及上訴理由書
均須按他造人數附繕本，如未按期補提上訴理由書，則逕予駁回
上訴），並應繳納上訴裁判費新臺幣750元。
中    華    民    國   111    年    2     月    10    日
                              書記官  林麗文
